臺灣高等法院臺南分院刑事裁定
　　　　　　　　　　　　　　　　 94年度交抗字第144號　Ａ
抗　告　人　甲○○
上列抗告人因聲明異議案件，不服臺灣臺南地方法院中華民國94
年9月30日所為裁定（94年度交聲字第419號）提起抗告，本院裁
定如下:
      主      文
原裁定撤銷，發回台灣臺南地方法院。
      理      由
一、抗告意旨略以：
（一）依據嘉義縣警察局來函所附之文件共有二種：一是編號２
      １１１９４（第１之１頁），另一件是專案號碼２１０９
      ４９（第７之１頁）。根據文件上電子及機械產品認證經
      理之簽署日期是１９９２年１０月２２日，而簽署２１０
      ９４９簽署日期是２００３年２月４日，而簽署者姓名亦
      不同，由此可知，測速設備型式均為ＲＬＣ３６型，但出
      品年代不同，一是１９９２年產品，另一為２００３年產
      品，因相隔１１年，電子產品愈來愈精密，１９９２年產
      品規格範圍（英文用Ｒａｎｇｅ表示）是２０ｋｍ／ｈ－
      ８０，９０或９９ｋｍ／ｈ。但１１年後２００３年產品
      規格範圍（英文用Ｓｐｅｅｄ　ｄｉｓｐｌａｙ　ｒａｎ
      ｇｅ表示）是１ｋｍ／ｈ－２５０ｋｍ／ｈ，代表意義是
      ２００３年產品其功能更精進。台灣臺南地方法院交通法
      庭，用２００３年的產品規格範圍來解釋１９９２年產品
      的規格範圍，顯屬不當。本人於民國（下同）八十七年六
      月由台南市調嘉義市服務即知台一線省道２５５公里處有
      違規測速桿，本人認為若該測速桿設備是１９９２年產品
      ，則照片中之１０５ｋｍ／ｈ其準確性有問題，請瞭解該
      機型之出廠日期，以解除疑惑與不平。
（二）原裁定不能以個人自由心證來完全否定推翻本人所列舉之
      常理（或稱經驗法則），查該台一線省道２５５ｋｍ處固
      有違規超速照相桿，其前方約３００公尺處即有一交通號
      誌紅綠燈（往民雄鄉北鎮村），則以時速１０５公里通過
      此２５５ｋｍ路段時，若前方是紅燈時，如何煞車，為維
      護自身生命安全，也不可能採高速通過此綠燈云云。
二、原裁定以：
（一）本件抗告人甲○○於九十四年六月十四日下午二時三十九
      分許，駕駛車牌號碼Ｄ２－８８４６號自小客車，行經最
      高限速為時速７０公里之台一線２５５公里處時，經嘉義
      縣警察局於該處所設置之固定桿微電腦線圈感應式測速照
      相機，測得其行車速度為時速１０５公里，有超速之違規
      事實，經嘉義縣警察局嘉縣警交字第ＬＢ0000000
      號舉發違反道路交通管理事件通知單予以逕行舉發，嗣經
      原處分機關於九十四年八月二十四日裁處抗告人違反道路
      交通管理處罰條例第四十條第一項及第六十三條第一項第
      一款規定，裁處抗告人罰鍰一千九百元，並記違規點數一
      點，有嘉義縣警察局嘉縣警交字第ＬＢ0000000號
      舉發違反道路交通管理事件通知單一份及測速採證照片一
      張在卷可參。
（二）本件違規地點所設置之固定測速照相儀器，為荷蘭製造，
      廠牌係：ＧＡＴＳＯＭＥＴＥＲ，型式為：ＲＬＣ３６，
      速度顯示範圍為：１Ｋｍ／ｈ至２５０Ｋｍ／ｈ，為國外
      先進科學儀器，因我國經濟部中央標準檢驗局尚未有檢定
      線圈感應式測速器規範，在未有檢定規範以前適用國際檢
      驗規定（國外需經過檢定合格始得出廠），而本器材業經
      荷蘭測量局測試通過取得認證，該認證文件之正當性亦經
      過我國駐荷蘭代表處夏季昌先生簽署證明屬實，且該檢驗
      合格文件譯本，亦經我國臺灣臺北地方法院所屬民間公證
      人於九十四年八月四日公證在案等情，有嘉義縣警察局九
      十四年八月十六日嘉縣警交字第０９４００８７７９３號
      函附ＲＬＣ３６機型測速儀器檢驗報告書（含中譯本）影
      本一份可證。足見，本件違規地點所設置線圈感應式測速
      照相儀器之準確度及正確性，應值信賴，無測速或照相錯
      誤之可能。抗告人所稱：根據該儀器規格說明書指該ＲＬ
      Ｃ３６型其測速範圍是２０Ｋｍ／ｈ－８０．９０或９９
      Ｋｍ／ｈ，逕行舉發照片中所載１０５Ｋｍ／ｈ準確性如
      何云云，然由前開檢驗報告書可知，本件所使用超速測速
      照相系統之速度顯示範圍為１Ｋｍ／ｈ至２５０Ｋｍ／ｈ
      ，而抗告人所指稱之測速範圍２０Ｋｍ／ｈ－８０．９０
      或９９Ｋｍ／ｈ實係測速設備之「範圍」，並非「速度顯
      示範圍」，故抗告人此部分辯解，不足採信。
（三）抗告人另稱：一般量測儀器每年均需送相關校正單位校正
      一次，該測速設備之最新證明文件是２００３年１１月１
      ２日至２００５年６月１４日已超過一年半未經校正，該
      測速照相器材之準確性有待商榷云云。然查，本件違規地
      點所設置超速測速照相系統，為荷蘭製微電腦闖紅燈測速
      照相設備ＲＬＣ３６型，器材均為檢驗合格，且該設備於
      正常運作無故障之情況下，並不會影響其準確率，主機如
      受干擾導致無法正確測量出車行速度時，並不會對車輛進
      行取締照相的動作，而本器材係由荷蘭測量局測試通過取
      得認證，並經我國臺灣臺北地方法院所屬之民間公證人認
      證在案，有上開認證書在卷可證，本件測速照相設備之準
      確性，應可信賴。而抗告人未就該測速照相儀器不準確，
      提出相關事證以供本院調查，且亦查無任何明確事證，足
      資證明該固定桿微電腦線圈感應式測速照相機確有其所述
      之故障不準，因此本件依據準確度及正確性均值得信賴之
      科學儀器所測速照相之結果，所為舉發，自應受到合法、
      正確之推定。
（四）至抗告人辯稱：每週至少經過該處１、２次以上，明知此
      處設有固定測速照相桿而將車開到時速１０５公里應是不
      可能的事，且車上裝設有雷達測速器，凡遇到警方測速點
      前５００公尺即發出警告聲音，依常理不可能聽到警告聲
      還以時速１０５公里通過此固定測速桿云云。惟查，本件
      違規行為既有上開正確性及準確性均值得信賴之違規採證
      照片可資佐證，況駕駛人是否有交通違規行為，不因其是
      否時常經過有所不同，故不能僅以抗告人每週均會經過一
      、兩次以上，且明知該處設有測速器，遽可推定抗告人必
      定不會有超速違規行為。再抗告人車內雖裝設有雷達測速
      器，然該測速器不一定精確，是抗告人違規超速與否，不
      因其裝設有雷達測速器與否而有別，本件不能僅以抗告人
      車上裝有雷達測速器於警方測速點前會發出警告聲，即可
      當然推定抗告人不會有超速之違規行為。抗告人上開所辯
      ，不足採信。是抗告人於上述時、地，駕駛車牌號碼Ｄ２
      －８８４６號自小客車，行經最高速限為時速７０公里之
      路段，其行車速度為時速１０５公里，而有超速之違規事
      實，既可認定，則原處分機關引用管理處罰條例第四十條
      第一項及第六十三條第一項第一款等規定，並參酌違反道
      路交通管理事件統一裁罰標準表之相關內容，裁處抗告人
      罰鍰一千九百元，並記違規點數一點，於法並無不當，因
      予駁回抗告人之異議。
三、惟查：
（一）按台灣固定測速照相系統分為兩種，一種是雷達感應式，
      一種是線圈感應式，本件系爭測速照相器屬後者（見原裁
      定卷第十六、二七頁，Ｌｏｏｐ　ｄｉｓｔａｎｃｅ），
      其原理為汽車壓過第一個線圈後開始感應計算，再壓到第
      二個線圈時則計算這兩個線圈距離的車行速度，若計算結
      果為超速，則會啟動到附近固定照相盒中的相機拍照。
（二）本件嘉義縣警察局所提出兩件之測速設備型式雖均為ＲＬ
      Ｃ３６型，但出品年代不同，一為１９９２年產品，一為
      ２００３年產品，且二者簽署人各異，原裁定以２００３
      年產品規格範圍解釋１９９２年產品，顯有不當，而依嘉
      義縣警察局所提出之ＲＬＣ３６型測速器固經荷蘭測量局
      測試通過取得認證，但該文件並未指出該固定測速器係於
      何時購買、安裝，僅提出此等文件，是否可判斷所附有關
      專案號碼２１１１９４號文件所指「Ｒａｎｇｅ」（按原
      公司產品經理之簽署係在１９９２年），及專案號碼ＴＰ
      ５２７６ｒｅｖｉｓｉｏｎ３二者之關聯性（按此份文件
      之簽署日期在２００３年）及兩者是否有異？原裁定未查
      及此，逕依２００３年產品規格範圍解釋１９９２年產品
      之超速測速照相系統，自有商榷之餘地。抗告人據此指摘
      原裁定不當，非無理由，自應由本院將原裁定撤銷，發回
      原法院詳查，另為妥適之裁處。
據上論斷，應依道路交通管理處罰條例第八十九條、道路交通案
件處理辦法第二十六條，刑事訴訟法第四百十三條前段，裁定如
主文。
中　　華　　民　　國　　94　　年　　12　　月　　8 　　日
                  刑事第四庭    審判長法  官　吳志誠
 　                                   法  官　陳珍如
                                      法  官　林勝木
以上正本證明與原本無異。
不得再抗告。
　　　　　　　　　　　　　　　　　　　書記官　吳秋賢
中　　華　　民　　國　　94　　年　　12　　月　　9 　　日
